【裁判字號】    98,上易,2435
【裁判日期】    981117
【裁判案由】    傷害
【裁判全文】
臺灣高等法院刑事判決                98年度上易字第2435號
上  訴  人
即  被  告  甲○○
上列上訴人因傷害案件，不服臺灣板橋地方法院98年度易字第15
50號，中華民國98年8 月28日第一審判決（起訴案號：臺灣板橋
地方法院檢察署98年度偵字第14434 號），提起上訴，本院判決
如下：
    主  文
原判決撤銷。
甲○○犯傷害罪，處拘役貳拾日，如易科罰金，以新臺幣壹仟元
折算壹日。
    事  實
一、甲○○與乙○○均從事銀行貸款仲介業務，雙方為搶業績並
    撕毀對方廣告單之問題而互生嫌隙。於民國98年4 月4 日23
    時10分許，在臺北縣土城市○○路○段46號前，雙方又因發
    送廣告傳單之事而起爭執，詎甲○○竟基於傷害之犯意，徒
    手朝乙○○之胸部揮拳，致乙○○受有胸壁紅腫挫傷之傷害
    。
二、案經被害人乙○○訴由臺灣板橋地方法院檢察署檢察官偵查
    起訴。
    理  由
壹、證據能力：
一、按被告以外之人於審判外之言詞或書面陳述，除法律有規定
    者外，不得為證據；被告以外之人於偵查中向檢察官所為之
    陳述，除顯有不可信之情況者外，得為證據，刑事訴訟法第
    159 條第1 項、第159 條之1 第2 項分別定有明文。而所謂
    不可信情況之認定，法院應審酌被告以外之人於陳述時之外
    在環境及情況，例如：陳述時之心理狀況、有無受到外力干
    擾等，以為判斷之依據（法院辦理刑事訴訟案件應行注意事
    項89參照）。被告以外之人前於偵查中已具結而為證述，除
    反對該項供述得具有證據能力之一方，已釋明「顯有不可信
    之情況」之理由外，皆得為證據。查證人陳慧君於98年5 月
    7 日檢察官偵查時，係以證人之身份，經檢察官告以具結之
    義務及偽證之處罰，經其具結，而於負擔偽證罪之處罰心理
    下所為，而偵查中檢察官向被告以外之人所取得之陳述，原
    則上均能遵守法律規定，不致違法取供，可信性極高，自具
    證據能力。
二、次按除顯有不可信之情況外，從事業務之人於業務上或通常
    業務過程所須製作之紀錄文書、證明文書。亦得為證據。刑
    事訴訟法第159 條之4 第2 款定有明文。而刑事訴訟法第15
    9 條之4 第2 款所稱從事業務之人於業務上或通常業務過程
    所須製作之紀錄文書、證明文書，因係於通常業務過程不間
    斷、有規律而準確之記載，且大部分紀錄係完成於業務終了
    前後，無預見日後可能會被提供作為證據之偽造動機，其虛
    偽之可能性小，除非該等紀錄文書或證明文書有顯然不可信
    之情況，否則有承認其為證據之必要。醫院診斷證明書係病
    患就診或就醫，醫師就其診斷治療病患結果，所出具之證明
    書。醫師法第17條規定，醫師如無法令規定之理由，不得拒
    絕診斷書之交付。醫師係從事醫療業務之人，病患如純為查
    明病因並以接受治療為目的，而到醫療院所就醫診治，醫師
    於例行性之診療過程中，對該病患所為醫療行為，於業務上
    出具之診斷書，屬於醫療業務上或通常醫療業務過程所製作
    之證明文書，自該當於上開條款所指之證明文書。查卷附行
    政院衛生署臺北醫院診斷證明書，係告訴人於98年4 月4 日
    前往就醫而由醫師依其診治結果所開具，屬於醫療業務上或
    通常醫療業務過程所製作之證明文書，既無其他顯不可信之
    情，自具證據能力。
貳、實體部分：
一、被告之辯解：
    訊據上訴人即被告甲○○固不否認於上揭時、地與告訴人乙
    ○○因同業競爭因素而起爭執，惟矢口否認有何傷害犯行，
    辯稱：當日伊貼完廣告要返家，告訴人與其同事三、四人在
    該處等伊，告訴人即一直罵伊，說伊不應該去板橋、新莊丟
    廣告，伊因要拓展業務，因此沒有答應，伊並無揮拳毆打告
    訴人，且依當時尚有告訴人之同事三、四人在場，伊至愚也
    不會毆打告訴人，若伊確有毆打告訴人，何以告訴人在場之
    同事均無反應？又證人陳慧君雖證述伊有揮拳毆打告訴人胸
    部，惟證人陳慧君與告訴人具同事情誼，所為之證詞有偏頗
    之虞，自不足採信云云。
二、認定犯罪事實所憑之證據及理由：
  (一)上揭事實業據證人陳慧君於偵查中證稱：伊當時在講電話，
    一回頭就看到被告往告訴人乙○○胸口揮拳，並用手抓住乙
    ○○的脖子，伊就問被告為何要打伊公司的業務，被告沒有
    回應伊，之後就把手放掉等情（見臺灣板橋地方法院檢察署
    98年度他字第2512號卷第11頁），核與告訴人所提行政院衛
    生署台北醫院之證斷證明書上載明告訴人受有「胸壁紅腫挫
    傷」（見同上偵查卷第9 頁）之情相符，堪認告訴人所受上
    開傷害與被告之揮拳行為具相當因果關係，被告徒手傷害告
    訴人致「胸壁紅腫挫傷」之事實，堪以認定。
  (二)被告雖以前詞置辯，惟被告並未能舉證證明案發當時除告訴
    人及陳慧君在場外，尚有三、四名同事亦同時在場，所辯已
    難採信，且縱認被告所辯上情屬實，亦不當然得排除其毆打
    告訴人之可能性。再證人陳慧君雖為告訴人之同事，然證人
    陳慧君已經具結擔保其證詞之真實性，被告並未提出事證，
    徒以證人陳慧君與告訴人具同事關係，即認證人陳慧君證詞
    有偏頗云云，亦無可參。
三、論罪：
    核被告所為，係犯刑法第277 條第1 項之普通傷害罪。
四、撤銷改判理由：
  (一)原審對被告論罪科刑，固非無據。惟按「刑事訴訟法第159
    條之5 第1 項被告以外之人於審判外之陳述，雖不符前4 條
    之規定，而經當事人於審判程序同意作為證據，法院審酌該
    言詞陳述或書面陳述作成時之情況，認為適當者，亦得為證
    據」之規定，係以被告以外之人於審判外之陳述不符合同法
    第159 條之1 至第159 條之4 有關傳聞法則例外規定之情形
    ，且該陳述須經法院審酌作成時之情況，認為適當時，始有
    其適用。此所謂「審酌該陳述作成時之情況，認為適當」者
    ，係指依各該審判外供述證據製作當時之過程、內容、功能
    等情況，是否具備合法可信之適當性保障，加以綜合判斷而
    言；倘法院審酌結果，認為該違背法定程序屬證據相對排除
    法則，但其情節重大，或其可信度明顯過低之情事者，即應
    認其欠缺適當性，仍不具證據能力，而不得作為證據。至同
    法第158 條之3 規定：「證人、鑑定人依法應具結而未具結
    者，其證言或鑑定意見，不得作為證據」，其立法理由乃在
    擔保該證言或鑑定意見，係據實陳述或公正誠實之可信性，
    故未依法具結者，依證據絕對排除法則，當然無證據能力，
    而不得作為證據，自不得因當事人於審判程序之同意，逕認
    該未經具結之證言或鑑定意見，亦得作為證據，此於適用同
    法條（第159 條之5 ）第2 項所定「視為有前項之同意」之
    情形者，亦應受上揭第158 條之3 規定之限制（最高法院94
    年度台上字第3277號判決意旨、97年度台上字第2882號判決
    意旨參照）。
  (二)查告訴人乙○○於98年4 月7 日、98年4 月28日、98年5 月
    7 日檢察官偵查時之陳述，均係以告訴人之身分接受訊問。
    並未經具結，有各該偵查筆錄在卷可查，被告於本院準備程
    序及審判程序雖就上開證據方法之證據能力並無爭執且同意
    引為本案之證據，然上開告訴人於偵查中檢察官訊問時之陳
    述，既未經具結，依刑事訴訟法第158 條之3 規定，自無證
    據能力，原判決將該不具證據能力之被告以外之人於審判外
    之陳述，引為認定被告犯罪事實之證據（原判決理由一、(一)
    ），違反刑事訴訟法第155 條第2 項規定，其採證尚有疏誤
    。被告提起上訴否認犯罪，固無理由，惟原判決既有上開可
    議之處，即屬無法維持，應由本院撤銷改判。
五、科刑：
    爰審酌被告前因偽造文書等案件，經原法院以97年度簡字第
    8277號判處有期徒刑6 月、3 月，經減刑為有期徒刑3 月、
    1 月15日，定應執行有期徒刑4 月，緩刑3 年，98年3 月13
    日判決確定，竟於緩刑期間，未能謹言慎行理性處理爭執，
    輕率為肢體衝突而再犯本罪，犯後未能坦認犯行，毫無悔意
    ，及斟酌告訴人所受傷害情形尚非嚴重等一切情狀，量處如
    主文第二項所示，並諭知易科罰金折算標準。
據上論斷，應依刑事訴訟法369 條第1 項前段、第364 條、第29
9 條第1 項前段，刑法第277 條第1 項、第41條第1 項前段，刑
法施行法第1 條之1 ，判決如主文。
本案經檢察官王金聰到庭執行職務。
中    華    民    國    98    年    11    月    17   日
                  刑事第十庭審判長法  官  楊炳禎
                                  法  官  陳春秋
                                  法  官  黃斯偉
以上正本證明與原本無異。
不得上訴。
                                  書記官  王宜玲
中    華    民    國    98    年    11    月    18    日
附錄：本案論罪科刑法條全文
中華民國刑法第277條
（普通傷害罪）
傷害人之身體或健康者，處3 年以下有期徒刑、拘役或1 千元以
下罰金。
犯前項之罪因而致人於死者，處無期徒刑或7 年以上有期徒刑；
致重傷者，處3 年以上10年以下有期徒刑。


司法院資訊處製作；財團法人民間司法改革基金會備份。
